【裁判字號】    99,訴,300
【裁判日期】    990730
【裁判案由】    損害賠償
【裁判全文】
臺灣嘉義地方法院民事判決               99年度訴字第300號
原      告  盧瑞源即盧瑞源地政士事務所
被      告  甲○○
上列當事人間請求損害賠償事件，本院於民國99年7 月20日言詞
辯論終結，判決如下：
    主  文
原告之訴及假執行之聲請均駁回。
訴訟費用由原告負擔。
    事實及理由
一、原告起訴主張：緣被告因其父官水長死亡遺產稅溢繳請求退
    還事件，於民國97年11月7 日前來原告事務所委任原告辦理
    訴願事宜，經雙方談妥委任條件並簽訂委任約定書，其中約
    定條件第一項約明本件酬傭金為新臺幣（下同）200 萬元，
    第四項約明被告不得在本委任事件中中途提議解約，否則應
    給付100 萬元給原告，作為精神慰藉金。嗣後，原告旋於97
    年11月19日繕就訴願書，經被告詳閱滿意加蓋印章後，由郵
    局遞送原處分機關財政部台灣省南區國稅局，惟因本訴願事
    件在財政部訴願委員會審理中久未決定，原告為明瞭案情進
    度情形，乃於99年2 月5 日具陳情財政部訴願委員會，未料
    經財政部於99年2 月25日以台財訴字第09913004760 號函覆
    以「甲○○君因申請退還溢繳被繼承人官水長君遺產稅事件
    訴願乙案，官君97年11月19日訴願書原指明送達代收人為『
    盧瑞源地政士事務所』，嗣於97年11月27日又提出補充及更
    正訴願理由書，載明撤銷上開指定，並明示送達於官君。由
    前揭官君所提之『訴願書』與『補充及更正訴願理由書』內
    容觀之，均無委任台端為訴願代理人之意旨存在，亦未附有
    任何委任狀。」，始知被告擅自撤銷委任，顯然違反兩造約
    定書第四項之約定而應給付原告精神慰藉金，原告即於99年
    12月5 日以嘉義忠孝郵局存證信函號碼000015號催告被告於
    文到七日內備款賠償，卻經被告答覆以「願意按一般繕狀費
    用支付」，全然無視委任約定，可見被告係利用原告撰狀後
    ，不願付出酬金，再擅自撤銷委任，實有違誠信原則。至於
    被告稱於委任時原告保證能於法定訴願階段兩個月內勝訴，
    並非實在。為此，爰依兩造約定書約定，請求被告給付精神
    慰藉金。並聲明：被告應給付原告100 萬元，及自支付命令
    送達被告翌日起至清償日止，按年息5 ％計算之利息；願供
    擔保，請准宣告假執行。
二、被告則以：前於提訴願時，因原告稱有把握於兩個月內勝訴
    ，乃以兩個月為期限委任原告辦理本件訴願，並載明於兩造
    約定書內，而自97年11月7 日簽訂約定書、97年11月17日提
    出訴願以來，期間被告雖曾於97年11月27日向財政部提出補
    充及更正訴願理由書，然僅是補充訴願理由及書寫自己之地
    址，於兩個月期限內、甚至迄今均未曾撤銷委任，而今兩個
    月委任期間也已到期，原告主張被告擅自撤銷並不實在，況
    且於高雄行政法院亦敗訴，現上訴於最高法院中。並答辯聲
    明：原告之訴駁回。
三、兩造不爭執事項：
    被告就其被繼承人官文長已繳之遺產稅，委任原告依法定程
    序辦理退還事宜，雙方簽訂委任書及約定書各一份。
四、本件爭點厥為：被告是否中途解除委任契約？被告是否應依
    約定書給付原告精神慰藉金100 萬元？兩造各執一詞，本院
    經查：
（一）兩造於97年11月7 日簽立委任書，其上載明「立委任書人
      甲○○茲因事忙、特全權委任盧瑞源地政士辦理、被繼承
      人官水長已繳之遺產稅、依法定程序申請退還事宜，並．
      ．．」而原告自承，委任書上所載依法定程序申請退還事
      宜，是被告委任伊寫訴願狀，伊平日幫別人寫訴願狀不用
      錢，若勝訴的話被告要給伊二百萬，如果中途撤銷須給伊
      精神慰撫金一百萬元; 伊後來詢問財政部，被告不到兩個
      月辦不成就撤銷。（見本院99年7 月20日言詞辯論筆錄）
      足證，本件兩造間之委任書上「依法定程序申請退還事宜
      」，僅係被告委任原告書立訴願狀無誤。
（二）兩造之約定書雖載明「甲方不得在委任事件，中途提議解
      約，倘有此事者則甲方應負新台幣壹佰萬元、作為精神慰
      藉金，不得議異」。惟本件被告係以自己名義提起訴願，
      並未依訴願法第32條規定委任代理人進行訴願，亦無依訴
      願法第34條規定向財政部提出委任書或依訴願法第39條規
      定解除訴願委任之情形，有財政部99年2 月25日台財訴字
      第09913004760 號函及財政部訴願審議委員會99年7 月9
      日財訴發字第09913016740 號書函各1 紙在卷可證。被告
      既未委任原告進行訴願程序，從而，被告縱於提起訴願後
      所約定之2 個月期間內，撤銷原告之指定送達代收權限，
      充其量亦僅係該件訴願程序相關文書應受送達人之變更，
      與本件撰狀之內部委任關係是否解除無涉，原告執以主張
      被告違約提前解約，請求被告給付100 萬元之精神慰藉金
      ，自無理由。
五、綜上所述，原告未舉證證明被告確有違約解除委任關係之事
    實，則原告依委任書及約定書之約定請求被告給付精神慰藉
    金100 萬元及自自支付命令送達之翌日起至清償日止，按年
    息5 ％計算之利息，為無理由，應予駁回。原告之訴既經駁
    回，其假執行之聲請亦失所附麗，應併駁回之。
六、本件判決結果已臻明確，兩造其餘攻擊防禦方法及舉證，經
    本院斟酌後，認與判決結果無影響，爰不一一論述，併此敘
    明。
七、據上論結，原告之訴為無理由，依民事訴訟法第78條，判決
    如主文。
中    華    民    國    99    年    7     月    30    日
                  民事第二庭法  官  柯月美
以上正本係照原本作成。
如對本判決上訴須於判決送達後20日內向本院提出上訴狀。
中    華    民    國    99    年    7     月    30    日
                            書記官  黃怡禎

司法院資訊處製作；財團法人民間司法改革基金會備份。
